【裁判字號】    99,簡上,6
【裁判日期】    991110
【裁判案由】    給付票款
【裁判全文】
臺灣臺東地方法院民事判決               99年度簡上字第6號
上  訴  人  丙○○
訴訟代理人  林長振律師
被  上訴人  甲○○
訴訟代理人  乙○○
上列當事人間請求給付票款事件，上訴人對於民國99年2月3日本
院98年度東簡字第194 號第一審判決提起上訴，本院於民國99年
10月27日言詞辯論終結，判決如下：
    主  文
原判決（除確定部分外）關於命上訴人給付被上訴人新臺幣玖拾
貳萬玖仟柒佰伍拾元及自民國九十七年一月八日起至清償日止按
年息百分之六計算之利息部分，暨該部分假執行之宣告與訴訟費
用之裁判均廢棄。
上開廢棄部分，被上訴人在第一審簡易之訴駁回。
第一審及第二審訴訟費用新臺幣貳萬陸仟玖佰柒拾伍元由被上訴
人負擔。
    事實及理由
一、被上訴人起訴主張：上訴人於民國95年9 月間因靠行而寄附
    訴外人震益交通有限公司（下稱震益公司）名下，為擔保渠
    積欠震益公司關於行費、燃料費、牌照稅、保險費及其他代
    墊款項等費用，遂於97年1月8日簽發面額新臺幣（下同）2,
    225,400元之本票乙紙（見本院98年度司促字第552號卷宗第
    4 頁；下稱系爭本票）交予身為震益公司代表人之被上訴人
    ；茲因上訴人經結算後仍然積欠債務1,131,216 元，被上訴
    人爰依票據關係於985,000 元範圍內請求上訴人給付票款等
    語。嗣因上訴人提起本件上訴，被上訴人補陳帳務明細外，
    並聲明：上訴駁回。
二、上訴人則以：渠雖簽發系爭本票，但被上訴人所列費用多有
    出入，被上訴人當應就此負擔舉證責任等語，資為抗辯。嗣
    因原審判決上訴人一部敗訴，上訴人遂提起本件上訴，除補
    充陳稱被上訴人起訴不符當事人適格之要件，亦無權利保護
    必要等語之外，並上訴聲明：(一)原判決不利上訴人部分廢棄
    ；(二)上開廢棄部分，被上訴人第一審之訴駁回。
三、本院得心證之理由
  (一)按匯票到期不獲付款時，執票人於行使或保全匯票上權利之
    行為後，對於背書人、發票人及匯票上其他債務人得行使追
    索權；此規定於本票準用之；票據法第85條第1項及第124條
    定有明文。
  (二)查上訴人為擔保渠積欠震益公司之債務，乃於97年1月8日簽
    發系爭本票交付震益公司乙情，業據上訴人於原審陳稱：「
    （當初為何會在本票上簽名？）因為當初我是以車換車，現
    在的老闆是甲○○。」「（系爭本票簽發後交給何人？）交
    給公司」（見原審卷第14頁、第23頁）等語綦詳，核與被上
    訴人於99年9 月14日準備程序陳稱：「（系爭本票由上訴人
    簽發後，基於何種原因交給何人？）上訴人不是要買車子，
    而是積欠公司車款及應繳費用，才簽發給公司的。（被上訴
    人為何持有系爭本票？）因為被上訴人是公司的負責人，所
    以持有系爭本票。」相符（見本院卷第44頁），應堪認定。
    準此可知，被上訴人實非票據法所規定享有票據權利之執票
    人，而係為震益公司持有系爭本票；易言之，震益公司始為
    系爭本票執票人，被上訴人僅係為震益公司持有系爭本票而
    已，並非票據法所規定享有票據權利之執票人。茲被上訴人
    未能區別法人與自然人之不同，誤認自己為享有票據權利之
    執票人，逕以自己之名義請求上訴人給付票款，自有誤會。
    此外，觀諸震益公司登記公開之基礎資料，可知震益公司如
    今係以林昇澔為代表人，而非以甲○○為代表人；苟若震益
    公司欲另起訴請求上訴人給付票款，當應注意起訴是否符合
    法定代理人之要件，併予敘明。
  (三)揆諸首揭法律規定，被上訴人依票據關係請求上訴人給付票
    款，核與法定要件不符，尚非有據。
  (四)另觀上訴理由狀所載內容，足知上訴人係對原判決不利於己
    部分提起上訴而已，並無對原判決有利於上訴人部分不服之
    意（見本院卷第15頁至第16頁），此觀上訴理由狀第二項上
    訴聲明：「上廢棄部分，駁回被上訴人在第一審之訴。」益
    徵明瞭。上訴人於該上訴理由狀第一項上訴聲明記載：「原
    判決廢棄。」顯屬誤載，附此敘明。
四、綜上所述，被上訴人陳稱其為震益公司持有系爭本票，卻誤
    認自己為票據權利人，遽依票據關係以自己之名義請求上訴
    人給付票款，為無理由，應予駁回。原審判命上訴人給付92
    9,750 元及自97年1月8日起至清償日止按年息6%計算之利息
    ，並職權宣告准予假執行，容有未恰。上訴意旨指摘原判決
    此部分不當，求予廢棄改判，為有理由，爰由本院予以廢棄
    改判如主文所示。
五、本件事證已臻明確，兩造關於票據基礎原因事實之主張與抗
    辯暨其餘攻擊防禦方法及所舉未經援用之證據，經本院斟酌
    後，認為均不足以影響本判決之結果，爰不一一論駁，併此
    敘明。
六、據上論結，本件上訴為有理由，依民事訴訟法第436條之1第
    3項、第450條、第78條，判決如主文。
中    華    民    國    99    年    11    月    10    日
                  民事庭審判長法  官  李芳南
                              法  官  楊憶忠
                              法  官  陳谷鴻
本判決不得上訴。
以上正本證明與原本無異。
中    華    民    國    99    年    11    月    10    日
                              書記官  張俊良

司法院資訊處製作；財團法人民間司法改革基金會備份。
